臺灣高等法院刑事判決　　　　　　　　　　　　　九十二年度上易字第三三七○號
　　上　訴　人　臺灣臺北地方法院檢察署檢察官
　　上　訴　人
　　即　被　告　乙○○
　　選任辯護人　丁福慶律師
　　　　　　　　陳智勇律師
　　被　　　告　甲○○
右上訴人因被告妨害自由等案件，不服臺灣臺北地方法院九十二年度易字第一○六號
，中華民國九十二年九月三十日第一審判決（起訴案號：臺灣臺北地方法院檢察署九
十年度偵字第二三六五九號），提起上訴，本院判決如左：
    主  文
上訴駁回。
    事  實
一、乙○○曾於民國（下同）八十八年間因傷害案件，經本院以八十九年度上易字第
    一三四八號判決判處有期徒刑四月確定，迄於八十九年十二月八日執行完畢，猶
    不知悔改，詎於九十年一月三十一日十六時許，在位於臺北市○○路之由甲○○
    擔任主任委員之空南三村社區管委會辦公室內，因見該社區委員丙○○至管委會
    辦公室向甲○○要求查看使用該社區地下室停車位之車籍資料及帳冊發生爭執，
    竟以將來加害身體之言詞向丙○○恐嚇稱：「老哥啊！我們是要交朋友，還是要
    當敵人？你自己憑斷嘛，我這隻手放在這裡，你要不要跟我握手，對不對？我們
    是要交朋友？還是說我們倆要把手擺成拳頭？你來憑斷，一句話而已」、「我跟
    你講啦！這些都是我們社區住戶啦，大家聽到我吃虧，我跟你講誰倒霉，人家不
    認識你，有人打你一頓也是白打，我講良心話嘛，你到法院去告我，也沒有用啊
    ，因為我也沒動手，沒看到我動手啊。你不能怪到我，我沒動手，是不是？為什
    麼事情惹起了，我把這張單子拿給法官看，你看，誰倒霉？所以啊，有時候，老
    哥啊你真的，想一想，村子裡一起長大，從小一起長大，他媽的，他跟你有再大
    的仇，他昨天都跟我講說不要」、「我跟你講，我講句良心話，我也不是什麼善
    類，你今天真的被人押走了，我不是在講嗎？你去告也沒用，絕對告不到我，他
    們是來幫我出氣的，他瞭解我的個性，我不會去欺負人家，我從來不去欺負人家
    」等語，致丙○○心生畏怖而生危害於安全。
二、案經被害人丙○○訴由臺灣臺北地方法院檢察署檢察官偵查起訴。
    理  由
一、訊據被告乙○○就於前揭時、地向告訴人丙○○（簡稱告訴人）陳稱上開內容之
    言詞等事實固坦承不諱，惟矢口否認有何恐嚇犯行，辯稱：伊住在不同社區，當
    時是要勸架，並無恐嚇之意，告訴人提出之錄音帶並未經伊同意錄音，經過剪接
    ，並且摘錄一部分，事情發生後，伊亦未與告訴人見面等語。辯護人亦辯稱本件
    被告乙○○當天行為之真意，係要求告訴人勿再散佈誹謗被告之文件，主觀上並
    無惡害告知之意思，且告訴人提出之錄音帶長逾一小時，錄音譯文多達十八頁，
    告訴人指訴恐嚇之言語只有三句，難認被告之言行為恐嚇。又錄音帶沒有經過當
    事人同意竊錄，沒有證據能力等語。
二、經查：（一）、右揭犯罪事實，業據告訴人丙○○於偵查、原審及本院訊問時指
    訴歷歷，被告乙○○對於其曾向告訴人陳稱如事實欄所載之文句亦自白不諱，並
    有其所提出之錄音帶譯文一份在卷可稽（參原審卷第二九頁至第四六頁），且有
    其所提供之錄音帶一捲可資佐證，原審於九十二年六月十一日當庭勘驗上開錄音
    帶之結果，被告乙○○確曾為「老哥啊！我們是要交朋友，還是要當敵人？你自
    己憑斷嘛，我這隻手放在這裡，你要不要跟我握手，對不對？我們是要交朋友？
    還是說我們倆要把手擺成拳頭？你來憑斷，一句話而已」等言詞，亦有當日之筆
    錄可資參照（參原審卷第二七頁、第二八頁）；（二）、觀諸被告乙○○對於告
    訴人所陳述之上開言詞，被告係於告訴人丙○○與同案被告甲○○發生爭執之際
    所為，當時告訴人丙○○僅係獨自一人與在場其他人員發生爭執，參諸被告乙○○所用之言詞內容，一再敘及「拳頭」、「打」、「動手」等字眼，應認被告確
    有對於告訴人為加諸身體之惡害通知，告訴人指訴其因此心生畏怖，堪以採信；
    （三）、告訴人於被告行為當時用錄音機所取得之錄音，係為保護自身權益所取
    得之證據，核與警察機關或偵查機關發動刑事偵查程序取得之證據之情形不同，
    並未違反現行刑事訴訟程序之法律規定，被告辯護人於本院辯稱本件錄音帶沒有
    證據能力一節，並不足採。綜上三點，被告乙○○及其辯護人之辯解，要屬卸責
    之詞，不足採信。本件事證明確，被告犯行，洵堪認定，應予依法論科。
三、核被告乙○○所犯係刑法第三百零五條之恐嚇罪。又其於同時、地分別以上開言
    詞恐嚇告訴人丙○○之行為，均係基於一個恐嚇犯意之決定，以達成其同一犯罪
    之各個舉動，均屬當次恐嚇行為之接續行為，而不另論罪。又被告乙○○曾於八
    十八年間因傷害案件，經本院以八十九年度上易字第一三四八號判決判處有期徒
    刑四月確定，迄於八十九年十二月八日執行完畢，有本院被告全國前案紀錄表一
    份在卷可稽，其前曾受有期徒刑之執行完畢，於五年以內再犯本件最重本刑為有
    期徒刑以上之罪，為累犯，應依刑法第四十七條之規定加重其刑。
四、原審本於同上見解，適用刑法第三百零五條、第四十一條第一項、第四十七條，
    罰金罰鍰提高標準條例第一條前段、第二條之規定，並審酌被告乙○○僅因爭執
    即出言恐嚇告訴人丙○○，足生危害於他人之安全，其行為之惡性難謂非鉅，並
    審酌被告乙○○犯罪後之態度，以及其品行、犯罪動機、目的、手段、生活狀況
    、智識程度及所生損害等一切情狀，量處被告乙○○有期徒刑五月，並諭知易科
    罰金之折算標準，核無不合，量刑亦稱妥適。被告乙○○提起本件上訴，猶執陳
    詞否認犯罪，指摘原審認事用法不當，為無理由，應予駁回。
五、公訴意旨另以：被告甲○○係臺北市○○路空南三村社區之主任委員，於九十年
    一月三十一日十六時許，該社區委員即告訴人丙○○至管委會辦公室向被告甲○○要求查看使用該社區地下室停車位之車籍資料及帳冊時，在該管委會辦公室之
    公共場所，以「葛屁呀！他媽的屄呀！我放你媽的，操你媽的！」等語，公然侮
    辱告訴人丙○○，因認被告甲○○涉有刑法第三百零九條第一項之公然侮辱罪嫌
    。
六、按犯罪事實應依證據認定之，無證據不得認定其犯罪事實，刑事訴訟法第一百五
    十四條第二項定有明文。又按事實之認定，應憑證據，如未能發現相當證據，或
    證據不足以證明，自不能以推測或擬制之方法，為裁判基礎；又被害人所述被害
    情形如無瑕疵可指，而就其他方面調查又與事實相符，其供述始足據為判決之基
    礎，且告訴人之告訴，係以使被告受刑事訴追為目的，是其陳述是否與事實相符
    ，仍應調查其他證據以資審認，最高法院四十年台上字第八六號、三十二年上字
    第六五七號、五十二年台上字第一三○○號著有判例。訊據被告甲○○堅決否認
    有公然侮辱犯行，辯稱：當天事情之起因是告訴人造成，對方社區之主任委員來
    抱怨，與伊無關，伊並未出言辱罵告訴人等語。
七、公訴意旨認被告甲○○涉有刑法第三百零九條第一項之公然侮辱罪嫌，無非係以
    告訴人於偵查中指訴綦詳，復有現場錄音帶及譯文為其主要論據。經查，公訴人
    所指被告甲○○涉有右開罪嫌，，雖經告訴人於偵審中指訴在卷，並有告訴人提
    出之錄音帶及其譯文一份在卷可按。原審於九十二年六月十一日當庭勘驗上開錄
    音帶之結果，亦確有上開內容之言詞，有當日之筆錄可資參照。惟查：（一）、
    被告甲○○否認上開言詞係其本人所為，同案被告乙○○於原審接受訊問時表示
    無法判斷是否為被告甲○○所為（參原審卷第一二九頁）。原審依職權將上開錄
    音帶送法務部調查局鑑定之結果，因該錄音帶譯文係由多人對話，其中待鑑語音
    部分聲音重疊，不符鑑定條件，而難以鑑析，有該局九十二年八月二十日調柯參
    字第○九二○○二七七一九○號函在卷可稽（參原審卷第一五八頁）；（二）、
    依告訴人丙○○所提出之上開錄音帶譯文內容觀之，當日在場談話人員除告訴人
    丙○○、被告甲○○、乙○○以外，尚有多人在場，業經證人即現場目擊證人呂
    明錦、邵玉霞於偵查中，證人亦即現場目擊證人羅文吉於原審結證屬實（參九十
    年度偵字第二三六五九號偵查卷第七四頁反面、第七五頁正面、原審卷第一四六
    頁）。參諸證人羅文吉於原審無法確認被告王文平是否有公訴人所指之行為（參
    同上卷證），證人林淑貞即在場之人於偵查中以及原審接受訊問時，均表示忘記
    案發當時之情形（參九十年度偵字第二三六五九號偵查卷第五六頁反面、原審卷
    第一○九頁、第一一一頁），另衡諸其餘證人之證詞，均無法證明被告王文平有
    公訴人所指之犯行。綜上兩點，另審酌本件案發地點為公眾得出入之管委會辦公
    室，告訴人丙○○於偵查中自承當日尚有由被告乙○○帶同前往之其他人士達十
    餘人等情，被告王文平是否對於告訴人有公然侮辱之行為，尚值懷疑，自難僅以
    告訴人丙○○片面之指訴，逕認前開內容之言詞確屬被告甲○○所為。此外，復
    查無其他積極證據足資證明被告甲○○有何公然侮辱之犯行，本件應屬不能證明
    被告甲○○犯罪。原審以本件不能證明被告犯罪，而為被告甲○○無罪之諭知，
    核無不合。公訴人循告訴人之請求提起本件上訴，上訴意旨以：經檢察官勘驗告
    訴人所提出之錄音帶，告訴人丙○○與被告甲○○、乙○○間之對話均可清楚辨
    認，其他人之聲音較小、較雜，然仍可辨認。譯文內容雖非逐字記錄，然經刪節
    部分，均係重覆或口語習慣詞，譯文內容與錄音帶內容相符，此有勘驗筆錄在卷
    足憑，足認譯文中「葛屁呀！他媽的屄呀！我放你媽的，操你媽的！」等語，確
    係被告甲○○所言，且被告甲○○亦不否認於本件案發當時確有在場，雖辯稱其
    不記得是否說過侮辱告訴人之言語，然從錄音譯文「葛屁呀！他媽的屄呀！我放
    你媽的，操你媽的！」等語之先後內容觀之，當時絕大多數之對話，均為告訴人
    與被告甲○○及乙○○間之對話，且該句話之聲音又與被告乙○○有異，客觀上
    足認上開侮辱言詞確係被告甲○○所言。尚難僅以在場之人較多，及證人不知係
    何人所言，逕認非被告甲○○所言等語，執以指摘原判決不當，惟並未舉積極證
    據以實其說，不得僅以臆測推論被告犯罪，揆之首揭說明，其上訴為無理由，應
    予駁回。
據上論斷，應依刑事訴訟法第三百六十八條，判決如主文。
本案經檢察官鄭富銘到庭執行職務。
中　　　華　　　民　　　國　　九十三　　年　　　二　　　月　　  十九　　日
                              臺灣高等法院刑事第二十庭
                                  審判長法  官  洪　政　雄
                                        法  官  李　春　地
                                        法  官  鄧　振　球
右正本證明與原本無異。
不得上訴。
                                        書記官  洪　秋　帆
中　　　華　　　民　　　國　　九十三　　年　　　二　　　月　　二十三　　日
附錄：本案論罪科刑法條全文
刑法第三百零五條
以加害生命、身體、自由、名譽、財產之事，恐嚇他人致生危害於安全者，處二年以
下有期徒刑、拘役或三百元以下罰金。
